【裁判字號】    94,上訴,4196
【裁判日期】    950126
【裁判案由】    毒品危害防制條例等
【裁判全文】
臺灣高等法院刑事判決                94年度上訴字第4196號
上  訴  人
即  被  告  甲○○
選任辯護人  林添進  律師
            楊嘉馹  律師
上列上訴人即被告因違反毒品危害防制條例等案件，不服臺灣桃
園地方法院94年度重訴字第63號，中華民國94年11月29日第一審
判決（起訴案號：臺灣桃園地方法院檢察署94年度偵字第10203
號），提起上訴，本院判決如下：
    主  文
原判決撤銷。
甲○○共同運輸第一級毒品，處有期徒刑10年。扣案之第一級毒
品海洛因5包（驗後淨重合計3561.66公克）均沒收銷毀之；扣案
包裝第一級毒品海洛因之塑膠袋5只及陳皮梅包裝紙暨塑膠膜各
364個、手提袋1個、摩托羅拉廠牌銀色行動電話1具（不含SIM
卡）均沒收。
    事  實
一、甲○○明知海洛因為毒品危害防制條例管制之第一級毒品，
    亦係行政院依懲治走私條例第2條第4項所公告「管制物品項
    目及其數額」甲項第4款之管制進出口物品，不得運輸及私
    運，竟受許立凡（化名「李原」，另案偵辦）委託，允以每
    運輸匿裝為陳皮梅之第一級毒品海洛因1包可得新臺幣（下
    同）80,000元之代價，為其自柬埔寨運輸第一級毒品海洛因
    進入國內，許立凡並提供臺灣至柬埔寨之往返機票，及交付
    SIM卡1張供甲○○置於其所有之摩托羅拉廠牌之銀色行動電
    話機內，供以聯絡運輸第一級毒品海洛因來臺之相關事宜，
    許立凡復指示真實姓名年籍不詳、綽號「小小」之大陸籍成
    年女子在柬埔寨負責接應。協議既定，甲○○遂與許立凡、
    綽號「小小」之成年女子共同基於運輸及私運屬管制進出口
    物品之第一級毒品海洛因進入國內之犯意聯絡與行為分擔，
    由許立凡先行購買臺灣至柬埔寨之往返機票後，撥打上開行
    動電話通知甲○○拿取，甲○○隨即於94年6月1日，搭乘港
    龍航空公司KA-481號班機前往柬埔寨金邊與「小小」會合，
    嗣於同年6月4日中午某時許，在金邊機場收受「小小」所交
    付為渠所有之手提袋1個，內有匿裝為364粒陳皮梅之第一級
    毒品海洛因5包（含外包裝之塑膠袋5只、陳皮梅包裝紙暨塑
    膠膜各364個、空包裝重209.25公克，第一級毒品海洛因驗
    後淨重合計3561.66公克、純度68.37%、純質淨重2435.11公
    克），並於同日自金邊搭乘港龍航空公司KA-486號班機返國
    ，於同年6月5日9時許抵達桃園中正國際機場，而將上開管
    制進出口之第一級毒品海洛因私運入境。嗣經法務部調查局
    臺北調查處人員會同臺北市憲兵隊及財政部臺北關稅局人員
    於同日11時許當場查獲，並扣得其所運輸之第一級毒品海洛
    因5包（驗後淨重合計3561.66公克），及分屬「小小」、甲
    ○○所有供運輸第一級毒品海洛因所用之塑膠袋5只、陳皮
    梅包裝紙暨塑膠膜各364個、手提袋1個、摩托羅拉廠牌銀色
    行動電話1具。甲○○復於同年9月15日偵查中，經檢察官事
    先同意，而供出係受許立凡之委託，而前往柬埔寨運輸第一
    級毒品海洛因返臺之犯罪事實，調查人員乃於同年9月26日
    赴臺北縣五股鄉○○○路152號3樓拘提到許立凡，使檢察官
    得以偵查追訴。
二、案經法務部調查局臺北調查處移送臺灣桃園地方法院檢察署
    檢察官偵查起訴。
    理  由
一、上揭運輸並私運第一級毒品海洛因入境之事實，業據上訴人
    即被告甲○○（下稱被告）於調查人員詢問、檢察官偵查及
    原審、本院審理時均坦承不諱，並有查獲物品照片2張、臺
    北關稅局扣押貨物運輸工具收據1份、旅客行程表1份及入出
    境紀錄查詢結果1份在卷可稽，並有供運輸毒品所用之塑膠
    袋5只、陳皮梅包裝紙暨塑膠膜各364個、手提袋1個及摩托
    羅拉廠牌銀色行動電話1具扣案可資佐證。而扣案由被告挾
    帶入境之物品364粒，經送法務部調查局鑑定結果，均檢出
    含有第一級第6項毒品海洛因成分，驗後淨重合計3561.66
    公克（空包裝重209.25公克）、純度68.37%、純質淨重2435
    .11 公克等情，有該局94年7月14日調科壹字第080009641號
    鑑定通知書1紙附卷為憑（參見94年度偵字第10203號卷第56
    頁），被告之前述自白堪認與事實相符，而可採信。本件事
    證明確，被告犯行堪以認定，應予依法論科。
二、核被告甲○○私自將第一級毒品海洛因由柬埔寨運抵臺灣之
    所為，係犯毒品危害防制條例第4條第1項之運輸第一級毒品
    罪及懲治走私條例第2條第1項之私運管制物品進口罪。被告
    與許立凡、「小小」等成年人，關於本件犯罪，彼等間有犯
    意之聯絡及行為之分擔，均為共同正犯。被告因運輸第一級
    毒品海洛因而非法持有海洛因，其持有之低度行為為運輸之
    高度行為所吸收，不另論罪。又被告以一行為觸犯前揭二罪
    名，為想像競合犯，應依刑法第55條之規定，從一重之運輸
    第一級毒品罪處斷。又按證人保護法第2條所列刑事案件之
    被告或犯罪嫌疑人，於偵查中供述與該案案情有重要關係之
    待證事項或其他共犯之犯罪事證，因而使檢察官得以追訴該
    案之其他共犯者，以經檢察官事先同意者為限，就其因供述
    所涉之犯罪，減輕或免除其刑，證人保護法第14條第1項定
    有明文。查本件運輸第一級毒品之案件屬證人保護法第2條
    第1款所定最輕本刑為3年以上有期徒刑之罪，被告於94年9
    月15日偵查中，經檢察官諭知如被告陳述之內容符合證人保
    護法第14條規定，則以當日訊問筆錄代替事前之書面同意後
    ，被告乃供出係受許立凡之委託，前往柬埔寨運輸第一級毒
    品海洛因返臺之犯罪事實，有臺灣桃園地方法院檢察署檢察
    官94年9月15日偵查筆錄在卷可考，調查人員並因此於94年9
    月26日赴臺北縣五股鄉○○○路152號3樓拘提到許立凡，使
    檢察官得以順利偵查追訴該共犯等情，復經證人即承辦調查
    人員周至誠於原審審理時到庭結證明確，並有同署94年度偵
    字第16949號偵查卷影本1份在卷可參，是被告此部分所為，
    核與前揭法條之規定相符，且符合證人保護法鼓勵證人勇於
    出面作證，以利犯罪之偵查、審判之立法意旨，自應依該法
    條規定減輕其刑。另本件被告教育程度僅國中畢業，有個人
    基本資料附卷可考（見臺灣桃園地方法院檢察署94年度偵字
    第10203號卷，第15頁），其又為身心障礙人士，此有被告
    所提之殘障手冊影本一紙在卷 (原審卷第63頁）可查，其先
    天條件之弱勢，致無法順利就業，再依其犯罪情狀，顯因無
    謀生能力至生活困頓而受人影響、受利用為他人攜帶毒品，
    客觀上堪值憫怒，爰依刑法第59條之規定遞減輕其刑。至辯
    護人另據最高法院89年台上字第3970號判決所示：「毒品危
    害防制條例第17條關於減輕其刑之規定，其立法目的，在利
    用減刑之寬典，鼓勵運輸、販賣、吸用或持有毒品之行為人
    ，供出毒品之來源，藉以擴大防制毒品之成效，使煙毒易於
    斷絕。故凡觸犯該條所列舉之罪者，據實指陳其毒品所直接
    由來之人或地，並因而破案查獲者，即符合該條得減輕其刑
    之規定，至其所供毒品由來之人，與之是否具有共犯關係，
    並非所問。」；本件被告固於偵查中供出許立凡涉案，並因
    而查獲許立凡，然許立凡並本非本案毒品之來源，警方亦未
    因被告之供述而查獲任何毒品來源，此與毒品危害防制條例
    第17條關於減輕其刑之規定尚屬有間，於法尚無以據此而邀
    寬典，附此敘明。
三、原審認被告事證明確，而予論科，固非無見；惟如前述，被
    告教育程度僅國中畢業，且又為身心障礙人士，其先天條件
    之本屬弱勢，致無法順利就業，再依其犯罪情狀，顯因無謀
    生能力至生活困頓而受人影響、受利用為他人攜帶毒品，客
    觀上頗堪憫怒，查原判決未能度酌此等情節，而適用刑法第
    59條之規定減輕其刑，稍嫌過苛而有未洽。被告上訴意旨以
    原判決量刑過重非無理由，應由本院將原判決撤銷改判。爰
    審酌被告前無犯罪科刑紀錄，有臺灣高等法院被告前案紀錄
    表可參，足見其素行尚可，其運輸扣案之第一級毒品海洛因
    入境，並非為供己販賣營利，涉案程度雖較其他共犯輕，然
    被告為貪圖400,000元之報酬，干犯法紀，運輸毒品入境，
    所輸入之第一級毒品海洛因之數量龐大，純度亦高，如流入
    市面，對國人身心健康戕害不小，情節非屬輕微，惟念其犯
    罪後坦承犯行，態度良好等一切情狀，認原審論處有期徒刑
    15 年，尚嫌過重，故量處如主文第2項前段所示之刑，以示
    懲儆。
四、扣案之第一級毒品海洛因5包（驗後淨重合計3561.66公克）
    ，為查獲之毒品，不問屬於犯人與否，應依毒品危害防制條
    例第18條第1項前段規定諭知沒收銷燬。而用以包裝第一級
    毒品海洛因之塑膠袋5只、陳皮梅包裝紙暨塑膠膜各364個（
    其中陳皮梅包裝紙暨塑膠膜部分，雖因包裝上開第一級毒品
    而與之密切接觸，然既經鑑定機關就之與毒品分別鑑析其重
    量，有前開法務部調查局鑑定通知書可憑，足證該塑膠袋與
    毒品並無不可分離之關係）、供私藏夾帶俾運送第一級毒品
    海洛因所用之手提袋1個，及供聯絡運輸第一級毒品海洛因
    來臺事宜所用之摩托羅拉廠牌銀色行動電話1具（不含SIM
    卡），皆係供本件運輸毒品犯罪所用之物，且其中除摩托羅
    拉廠牌銀色行動電話係被告所有外，其餘物品均為共犯「小
    小」所交付，此據被告於原審審理時供明在卷（原審卷第28
    頁至第32頁），堪認該等物品亦屬共犯「小小」所有，爰均
    依毒品危害防制條例第19條第1項規定，對於被告宣告沒收
    ，又上開物品既經扣案，自無全部或一部不能沒收之情形，
    即毋庸依同條項之規定諭知如全部或一部不能沒收時，追徵
    其價額。另SIM卡乃使用者向電信業者申請租用而僅取得其
    使用權，並非申請使用者所有，尚不得宣告沒收，則有最高
    法院92年度臺上字第6836號判決意旨可資參照，是上述行動
    電話內所含之SIM卡1張依法自不予宣告沒收。而扣案之諾基
    亞廠牌行動電話1具，及西裝外套1件，本院既查無證據證明
    與本件犯罪直接有關，故亦不併為沒收之諭知。再被告固自
    承運輸第一級毒品海洛因後，可得400,000元之報酬，因尚
    未實際取得，自無庸對之宣告沒收。又未扣案臺灣至柬埔寨
    之往返機票1份，已因被告消費使用而無價值，且非直接供
    本件犯罪所用或所得之物，依法亦不為沒收之諭知，併此敘
    明。
據上論斷，應依刑事訴訟法第369條第1項前段、第364條、第29
9條第1項前段，毒品危害防制條例第4條第1項、第18條第1項前
段、第19條第1項，懲治走私條例第2條第1項、第11條，刑法第
59條、第55條、第28條、第11條、證人保護法第14條第1項，判
決如主文。
本案經檢察官張啟彬到庭執行職務。
中    華    民    國    95    年    1    月    26    日
                  刑事第三庭審判長法  官  許國宏
                                  法  官  吳啟民
                                  法  官  林銓正
以上正本證明與原本無異。
如不服本判決，應於收受送達後10日內向本院提出上訴書狀，其
未敘述上訴之理由者並得於提起上訴後10日內向本院補提理由書
（均須按他造當事人之人數附繕本）。
                                  書記官  陳玲憶
中    華    民    國    95    年    2     月    6     日


司法院資訊處製作；財團法人民間司法改革基金會備份。
